【裁判字號】    89,訴,276
【裁判日期】    890504
【裁判案由】    損害賠償
【裁判全文】
臺灣桃園地方法院民事判決  八十九年度訴字第二七六號
    原      告  丁  ○
    訴訟代理人  簡長順律師
    被      告  寅○○
                丑○○
                葉金烏
                丙○○
                甲○○
                乙○○
                己○○
                李春子
                庚○○
              （即溫金枝）
                卯○○○
                子○○
                癸○○
                壬○○
    右十三人共同
    訴訟代理人  羅美棋律師
    被      告  辛○○
                戊○○○
    右  一  人
    訴訟代理人  林孝良
右當事人間損害賠償事件，本院判決如左：
    主    文
原告之訴及假執行之聲請均駁回。
訴訟費用由原告負擔。
    事    實
甲、原告方面：
一、聲明：
（一）被告應連帶給付原告新台幣二百三十一萬元，及自八十八年十月九日起至返還
      坐落桃園縣龍潭鄉○○段二坪小段第一二六之四三地號土地予原告止，按年給
      付原告七十七萬元。
（二）訴訟費用由被告負擔，
（三）原告願供擔保請準宣告假執行。
二、陳述：
    緣原告係坐落桃園縣龍潭鄉○○段二坪小段第一二六之四三地號土地（下稱系爭
    土地）之所有權人（於八十五年十月九日向法院拍定），系爭土地上有建物占用
    ，原告原以為該建物係被告丑○○所有，屢向被告丑○○要求拆屋還地未果，詎
    日前第三人聲請拍賣該建物，被告等人則主張渠等為建物之所有權人（公同共有
    ）向鈞院聲請停止執行，並表明被告壬○○使用其中一間房間，足見被告等人占
    用原告所有之土地，查被告等人無權占用原告土地，造成原告全部無法使用系爭
    土地之損失，且依最高法院六十一年台上字第一六九五號判例等見解，所有權人
    自得依法請求相當租金之不當得利，亦且有侵權行為損害賠償責任，系爭土地拍
    定價為一千五百四十萬元，按年息百分之五計算利益，原告每年損失七十七萬元
    ，則本件自原告於八十五年十月九日拍定並繳足價金後迄今已經三年，依上述被
    告應給付原告三年共二百三十一萬元，並自八十八年十月九日起按年給付七十七
    萬元。
三、證據：提出土地登記簿謄本、被告第三人異議之訴起訴狀副本、拍賣公告、權利
          移轉證明書、台灣高等法院八十八年上字第三五號判決（以上均影本）為
          證。
乙、被告寅○○、丑○○、葉金烏、李傳榖、甲○○、乙○○、己○○、李春子、葉
    慧柔、卯○○○涂子○○、壬○○方面：
一、聲明：如主文所示。
二、陳述：
（一）原告向鈞院拍定本件土地時，已知房屋不在拍賣範圍，（拍賣公告亦僅標示土
      地，房屋部分函請撤銷查封亦不點交），參照最高院四十八年台上字第一四五
      七號判例（證一），推定原告有默許被繼續使用建屋所占土地之意，準此即無
      所謂故意或過失侵權行為可，原告依侵權行為法律關係請求賠償，尚有未洽。
（二）本件房屋建蔽面積一五五‧九五平方公尺，其餘五千餘平方公尺如何全部不得
      使用，未見原告舉證，其請求按五五三七平方公尺計，亦乏所據。
（三）原告一方面主張依不當得利請求租金（援引之判例亦為不當得利），另方面又
      謂侵權行為損害賠償，似有未合。
（四）本件房屋為被告等共有，於執行程序中依法向法院呈報，本為權利行使，並避
      免法院及當事人無謂執行，自無侵權行為可言。
丙、被告辛○○、戊○○○部分：
一、聲明：如主文所示。
二、陳述：坐落桃園縣龍潭鄉○○段二坪小段第一二六之四二地號、第一二六之四三
    地號土地及該一二六─四三號土地上之建物係伊等之祖父葉發樹所興建，葉發樹
    死後由被告辛○○等之父親葉步正、被告子○○、被告李傳榖等人被繼承人葉銀
    繼承，葉步正於七十三年六月七日死亡，被告辛○○、戊○○○與被告壬○○、
    葉金烏於七十三年六月二十六日拋棄繼承權，由被告知兄弟寅○○、丑○○繼承
    ，依七十四年六月三日修正前民法第一千一百七十六條規定、第一千一百七十四
    條規定，溯及於七十三年六月七日葉步正死亡時發生效力，上揭第一二六─四三
    號土地及土地上建物均非被告二人公同共有。被告二人從未占有上揭房地，並無
    無權占有原告土地之侵權行為，從而原告對被告二人請求侵權行為損害賠償，並
    無依據。
三、證據；提出土地建築改良物登記申請書、土地登記委託書、繼承拋棄證明書（以
    上均影本）為證。
丙、本院依職權調閱本院八十五年度執六字第四二七○號執行卷、八十七年度執二字
    第一一八一三號執行卷、八十八年度訴字第九○五號第三人異議之訴卷。
    理    由
一、本件原告主張之前開事實，固據提出土地登記簿謄本、被告第三人異議之訴起訴
    狀副本、拍賣公告、權利移轉證明書等為證，除其中原告主張於八十五年十月七
    日以一千五百四十萬元拍定坐落桃園縣龍潭鄉○○段二坪小段第一二六之四三地
    號土地，取得該土地所有權部分，為被告所不爭執，堪信為實在，其餘部分被告
    均否認之，被告辛○○、戊○○○辯稱：伊二人已經拋棄繼承，非公同共有人，
    從未占用係爭房地等語；其餘被告寅○○等十三人則辯稱：法院拍賣公告載明系
    爭房屋屬第三人不點交，原告買受土地推定其默示被告等人繼續使用建物占用之
    基地，被告等人占有房屋並無故意過失可言，且本件建物占用之面積僅一五五‧
    九五平方公尺，原告並未舉證其餘土地如何不能使用，竟以拍定土地之價格之年
    息百分之五計算損害賠償，又原告一面主張被告等人侵權行為損害賠償，又稱被
    告等人有不當得利，均有不合等語。
二、按當事人主張有利於己之事實者，就其事實有舉證責任，修正後民事訴訟法第二
    百七十七條前段定有明文。原告主張被告無權占有其所有系爭土地云云，然查：
（一）訴外人即債權人曾鴻銘聲請本院執行處查封拍賣被告即債務人寅○○、丑○○
      所有之系爭土地，本院於八十五年六月十三日前往查封時，債權人代理人即訴
      外人曾鴻銘之代理人陳稱查封物上有債務人之父建物，土地係債務人二人各持
      分二分之一，此經本院調閱本院八十五年度執六字第四二七○號卷附之八十五
      年六月十三日查封筆錄可證；本院於歷次拍賣公告之其他公告事項均註明拍賣
      不動產地上有第三人葉發樹之建物，拍定後不點交，此有歷次拍賣公告存於八
      十五年度民執六字第四二七○號卷可參。又本院八十五年度執六字拍賣公告上
      所指之建物即本件原告所稱之建物，門牌號碼為桃園縣龍潭鄉大坪村一鄰二坪
      一九號，房屋稅之起課年為民國十二年，迄今折舊七十五年，系爭建物曾於民
      國三十九年三月十五日以新建為由為總登記，所有權人為葉發樹，面積為三十
      一點二七坪，六十二年七月十八日因基地地號變更為龍潭鄉○○段二坪小段一
      二六之四三再為登記，面積為一百零三點三七平方公尺，亦經本院調閱本院八
      十八年度訴字第九○五號（內附第七四之一建築改良物登記謄本二紙）、八十
      七年度執二字第一一八一三號卷屬實，又葉發樹於民國六十二年四月八日死亡
      後，系爭建物之所有權依照民法第七百五十九條規定，由繼承人即被告辛○○
      等之父親葉步正、被告子○○、被告李傳榖、甲○○、乙○○、己○○、李春
      子、癸○○、庚○○等人之被繼承人葉銀及訴外人葉瓊英因繼承而取得所有權
      ，嗣葉步正於七十三年六月七日死亡，其繼承之部分再由被告寅○○、丑○○
      、辛○○、戊○○○、壬○○、葉金烏繼承取得所有。而建物坐落之土地龍潭
      鄉○○段二坪小段第一二六─四三地號土地於六十二年三月七日由被告寅○○
      、丑○○、辛○○、葉金烏、壬○○、戊○○○之被繼承人葉步正取得所有權
      ，被告寅○○、丑○○於七十三年十月十五日向地政機關提出繼承登記，登記
      為寅○○、丑○○二人所有，此經本院調閱八十八年度訴字第九○五號卷內附
      之桃園縣大溪地政事務所八十八年十二月三日八八溪地一字第八八○○九九二
      六號函附之七十三年七月十五日收件之七三溪字第八二○五號繼承登記案資料
      屬實。
（二）原告於向本院投標買受系爭寅○○、丑○○所有之土地時，對土地上存有第三
      人葉發樹起造迄未辦理繼承登記之房屋，拍定後不點交之事實，早已知情，依
      最高法院四十八年台上字第一四五七號判例意旨，房屋與土地屬一人所有，分
      開同時或先後出賣，其間雖無地上權之設定，然除有特別情事外，可解釋為當
      事人之真意限於賣屋而無基地之使用權外，均應推定土地承買人默許房屋承買
      人繼續使用土地。則本院之拍賣公告已經載明土地上有第三人建物故不點交，
      原告仍應買，依前開判例意旨，就被告寅○○、丑○○部分應推定其於應買當
      時已經默許該房屋繼續使用土地，就其餘被告辛○○等十三人（即僅為房屋所
      有權人而非土地所有權人）部分，亦應類推適用上開判例，而認原告於買受土
      地時已經默許渠等因繼承取得所有之房屋繼續使用土地。
（三）本件原告就被告等人繼承之房屋無權占有系爭土地而有侵權行為之故意過失行
      為之事實，迄今未舉證以實其說，自無證據證明被告等人有侵權行為，被告等
      人既有合法使用土地之權源，其使用土地乃權利行使之結果，而無不當得利可
      言。且被告寅○○、丑○○、葉金烏、李傳榖、甲○○、乙○○、己○○、李
      春子、葉慧柔、卯○○○、涂子○○、壬○○等人於訴外人曾鴻銘對其等因繼
      承所有之系爭房屋聲請強制執行時，提起第三人異議之訴，此乃被告等人權利
      之行使，並避免為錯誤無謂之執行，自不得以被告等人提起第三人異議之訴，
      遽為被告等人無權占有之證據，進而主張被告等人有侵權行為而應負損害賠償
      責任或無法律上之原因享有利益。
（四）又請求侵權行為損害賠償之對象必須係侵權行為人，本件被告辛○○、戊○○○堅決否認占有系爭房屋，並提出土地建築改良物登記申請書、土地登記委託
      書、繼承拋棄證明書為證，原告並未舉證證明被告辛○○、戊○○○確實為系
      爭房屋之使用人而占用土地，其請求被告辛○○、戊○○○損賠償害或返還不
      當得利，亦屬無據。
三、綜上所述，原告既未舉證證明被告係無權占有系爭土地，從而其依侵權行為或不
    當得利之法律關係請求被告等人給付二百三十一萬元及自八十八年十月九日起至
    返還土地止，按年給付原告七十七萬元，即屬無據，應予駁回。
四、兩造其餘攻擊防禦方法，於本件判決結果不生影響，爰不一一贅述。
五、據上論結，原告之訴為無理由，依民事訴訟法第七十八條判決如主文。
中      華      民      國    八十九    年      五      月      四      日
                                        臺灣桃園地方法院民  第二庭
~B法      官  林孟宜
右為正本係照原本作成
如對本判決上訴須於判決送達後廿日內向本院提出上訴狀
中      華      民      國    八十九    年      五      月      十一    日
~B書  記  官  姜國駒


司法院資訊處製作；財團法人民間司法改革基金會備份。
